【裁判字號】    98,交抗,1294
【裁判日期】    980518
【裁判案由】    違反道路交通管理處罰條例
【裁判全文】
臺灣高等法院交通事件裁定            98年度交抗字第1294號
抗  告  人
即受處分人  甲○○
上列抗告人因違反道路交通管理處罰條例案件，不服臺灣士林地
方法院，中華民國98年3月31日所為裁定（97年度交聲字第886號
），提起抗告，本院裁定如下：
    主  文
抗告駁回。
    理  由
一、原裁定意旨略以：本件抗告人即受處分人甲○○於民國97年
    5 月16日7時15分許，駕駛車號3737-DM號自小客車，行經速
    限每小時100 公里之國道一號高架南下30公里處，有超速37
    公里之違規行為，經內政部警政署國道公路警察第一警察隊
    警員持雷射測速器測得超速並當場欄停掣單舉發。抗告人於
    應到案日期前提出申訴，原處分機關即臺北市交通事件裁決
    所函請舉發機關調查後，仍認抗告人有上開違規行為，乃依
    道路交通管理處罰條例第33條第1項第1款、第63條第1項第1
    款（原處分漏列第1項第1款）規定，裁處罰鍰新臺幣（下同
    ）3,500元，並記違規點數1點。因舉發警員當場已提出儀器
    測得之數據供抗告人閱覽，且有內政部警政署國道公路警察
    局第一警察隊97年11月26日公警一交字第0970107949號函暨
    檢附之雷射測速儀檢定合格證書在卷可稽，抗告人違規事實
    ，堪以認定。原處分機關依法裁處，核無違誤，抗告人指摘
    原處分違法，為無理由，應予駁回等語。
二、抗告意旨略以：舉發當時抗告人即強烈向警員反應無超速之
    事實，且警員不可能在駕車行進間，單獨操作測速槍而後驅
    車追趕抗告人，倘該警員在定點測得抗告人超速，理應在該
    定點舉旗示意停車，而非迅速追趕抗告人，故抗告人相信並
    無超速之事實。另汐五高架道路南下29.5KM處設有一固定測
    速照相，抗告人南下30KM處若有超速行為，該29.5KM處應有
    超速照相之紀錄，惟抗告人至今未收到違規通知，可證抗告
    人未有超速事實。又原裁定所謂「高速公路警察局警備車外
    表均有紅白相間之斑紋塗彩，足以標識係屬警察巡邏車，顏
    色亦甚鮮豔明顯」等語，乃原審一廂情願之說法，該高速公
    路警車執勤既規定應設置明顯標誌而未設置，即屬違法。為
    此特提起抗告，請求撤銷原裁定云云。
三、經查：
(一)按汽車行駛於高速公路、快速公路或設站管制之道路，不遵
    使用限制、禁止、行車管制及管理事項之管制規則而有行車
    速度超過規定之最高速限或低於規定之最低速限之行為者，
    處汽車駕駛人3,000元以上6,000元以下罰鍰，並記違規點數
    1點，道路交通管理處罰條例第33條第1項第1款、第63條第1
    項第1款分別定有明文。
(二)經查：本案所使用之雷達測速儀，係經經濟部標準檢驗局於
    96年10月2 日檢定合格，有效日期為97年10月31日，此有該
    局97年10月3 日雷射測速儀檢定合格證書在卷可憑。而雷達
    測速的原理，是應用都卜勒效應，即移動物體對所接收之電
    磁波有頻移的效應，雷射測速儀是根據接收到之反射波頻移
    量的計算，而得出被測物體的運動速度，因此，雷射測速設
    備可安裝在巡邏車上，在運動中實現檢測行車速率，此為本
    院承辦相關業務所已知者。又依經濟部標準檢驗局雷射測速
    儀檢定檢查規範第2之6條規定：「雷射測速儀依操作手冊以
    架設或手持方式使用時，應穩固不晃動」。表明雷達測速器
    於操作時，應穩固不晃動，並未排除行進間之檢測。此與常
    人照相應穩固相機機體，不得晃動之原理相同。本件舉發警
    員既受有專業訓練之交通警察，無論係駕車行進或停車定點
    舉發，應有能力單獨操作該雷達測速器執行勤務，在該測速
    器尚在檢定合格期間，警員使用該測速器既無相關證據足資
    證明有何人為疏失或警員有捏造事實違法取締之情事，要難
    憑抗告人空言指摘，即率認舉發有所違誤。另執行交通稽查
    勤務警員舉發違規行為之方式，依道路交通管理處罰條例第
    7條之2規定，可親聞違規事實而「當場舉發」及因當場不能
    或不宜攔截製單舉發而「逕行舉發」，本件舉發警員既於現
    場測速後攔查抗告人並將顯現於雷射測速儀影幕之違規數據
    出示予抗告人觀看，此為抗告人所不爭執，則其當場攔停舉
    發，於法並無不合。再汐五高架道路南下29.5km處與抗告人
    上開違規地點（30km）間，尚有500 公尺之距離，於此距離
    中，抗告人非不可能因加速行駛而造成違規之事實，自難以
    抗告人迄今未收到超速違規通知，遽認抗告人無上開違規事
    實。又抗告人上開違規路段，於南向29.1公里處設有前有測
    速照相之告示牌，此有內政部警政署國道公路警察局第一警
    察隊97年6 月18日公警一文字第0970171870號函存卷可參。
    且依高速公路及快速公路交通管制規則第12條第2 項明定，
    執行任務之警備車，得在路肩停車，但應依規定「裝置明顯
    標識」；所謂「裝置」，係指固定之設備，而高速公路警察
    局警備車外表均有塗上紅白相間之「斑馬紋」標識，衡諸常
    情，已足表示係屬執行勤務之警備車。末本件舉發警員執行
    任務時，於舉發路段300 公尺前既設有測速照相之告示牌，
    且警備車亦裝置明顯標識，足認本件舉發警員確係依高速公
    路及快速公路交通管制規則之規定予以當場攔停掣單舉發，
    並無不當之處。抗告人仍執前詞認本件屬違法舉發，顯有誤
    會。
(三)綜上所述，原裁定認原處分機關之裁處並無不合，駁回其異
    議，核無不當。本件抗告為無理由，應予駁回。
四、據上論斷，應依道路交通案件處理辦法第26條，刑事訴訟法
    第412條，裁定如主文。
中    華    民    國    98    年    5     月    18    日
                  刑事第二庭審判長法  官  洪光燦
                                  法  官  宋明蒼
                                  法  官  李麗玲
以上正本證明與原本無異。
不得再抗告。
                                  書記官  廖婷璇
中    華    民    國    98    年    5     月    18    日


司法院資訊處製作；財團法人民間司法改革基金會備份。
